【裁判字號】    99,交易,316
【裁判日期】    991223
【裁判案由】    過失傷害
【裁判全文】
臺灣彰化地方法院刑事判決             99年度交易字第316號
公  訴  人  臺灣彰化地方法院檢察署檢察官
被      告  陳榮華
上列被告因過失傷害案件，經檢察官提起公訴（99年度偵字第32
31號），本院判決如下：
    主  文
陳榮華犯過失傷害罪，處拘役肆拾日，如易科罰金，以新臺幣壹
仟元折算壹日。緩刑貳年。
    犯罪事實
一、陳榮華於民國98年7月24日上午7時20分許，駕駛車牌號碼H4
    －5341號自用小客車，沿彰化縣鹿港鎮○○路，由東往西方
    向行駛，行經該鎮○○路與中山路路口，原應注意汽車行駛
    至交岔路口，轉彎時應讓直行車先行，且依當時天氣為晴天
    ，日間有自然光線，路面乾燥無缺陷，又無障礙物，視距良
    好，並無不能注意之情形，竟疏未禮讓直行於同一車道，由
    施芬芬所騎乘之車號G2C －898 號重型機車，而貿然右轉，
    致與施芬芬上開機車發生擦撞，施芬芬因而人車倒地，受有
    左腳挫傷併血腫等傷害。陳榮華於肇事後停留現場，並於承
    辦員警到場時，當場承認肇事而自首。
二、案經施芬芬訴由彰化縣警察局鹿港分局報請臺灣彰化地方法
    院檢察署檢察官偵查起訴。
    理    由
一、關於證據能力：
(一)、證人即告訴人施芬芬於偵查中向檢察官所為證述，雖係被告
    以外之人於審判外之言詞陳述，為傳聞證據，然其於偵查中
    向檢察官所為證述，既經具結，且本院審酌該等言詞陳述係
    由證人出於自由意思而陳述，又無其他證據足認該等陳述有
    何顯不可信之情事等一切情況，依刑事訴訟法第159 條之1
    第2 項規定，認上開證人於偵訊中之證述，自得採為認定
    本件犯罪事實所憑之證據。
(二)、按被告以外之人於審判外之陳述，雖不符刑事訴訟法第159
    條之1 至第159 條之4 之規定，而經當事人於審判程序同意
    作為證據，法院審酌該言詞陳述或書面陳述作成時之情況，
    認為適當者，亦得為證據。當事人、代理人或辯護人於法院
    調查證據時，知有第159 條第1 項不得為證據之情形，而未
    於言詞辯論終結前聲明異議者，視為有前項之同意，刑事訴
    訟法第159 條之5 定有明文。立法意旨在於傳聞證據未經當
    事人之反對詰問予以核實，原則上先予排除。惟若當事人已
    放棄反對詰問權，於審判程序中表明同意該等傳聞證據可作
    為證據；或於言詞辯論終結前未聲明異議，基於尊重當事人
    對傳聞證據之處分權，及證據資料愈豐富，愈有助於真實發
    見之理念，且強化言詞辯論主義，使訴訟程序得以順暢進行
    ，上開傳聞證據亦均具有證據能力。本件證人即告訴人施芬
    芬於警詢時之證述、附表所示之診斷證明書、診所醫療人員
    書面陳述、道路交通事故現場圖、調查報告表等證據，公訴
    人及被告均不爭執其證據能力（被告僅就證明力有爭執，各
    證據之評價詳後述），本院復衡以該等供述證據作成時之情
    況，應為適當，是可認此部分證據之證據能力均無疑義。
(三)、醫療病歷係刑事訴訟法第159 條之4 第2 款所定業務上製作
    之文書，依法屬傳聞法則例外而得作為證據之文書。至照片
    則係以照相機拍攝之證據，非人為供述。本件相關病歷及照
    片之取得均屬合法，檢察官、被告對於證據能力均無意見，
    自得引為本案證據。
二、認定犯罪事實所憑之證據及理由：
(一)、訊據被告陳榮華對其駕駛車牌號碼H4－5341號自用小客車於
    上述時、地右轉時，疏未注意應禮讓直行車即同向由告訴人
    施芬芬所騎駛車號G2C －898 號重型機車先行，致撞擊告訴
    人施芬芬所駕機車而有過失一節，均坦白承認，核與告訴人
    施芬芬於警詢、偵訊及本院審理時指述之情節相符，並有現
    場照片10張（警卷第9 至13頁）、道路交通事故現場圖（警
    卷第14頁）、調查報告表（第15至16頁）在卷可稽，是以被
    告肇事經過情節堪以認定。按汽車行駛至交岔路口，轉彎車
    應讓直行車先行，道路交通安全規則第102 條第1 項第7 款
    定有明文。本件被告於前開時地，駕駛上開自小客車，本應
    注意遵守上開規定，而事故發生當時天候晴，日間自然光，
    路面為柏油、乾燥、無缺陷及無障礙物，視距良好，亦有道
    路交通事故調查報告表(一)附卷可查，並無不能注意之情形，
    詎其竟疏未注意右方有行駛中之直行機車，猶貿然右轉，因
    而肇事，致告訴人施芬芬受傷，足見被告確有過失。
(二)、至告訴人施芬芬因本次車禍所受傷勢如何？經查：告訴人施
    芬芬於98年9 月6 日第一次製作警詢筆錄時向警方陳稱：「
    我腳受傷」（警卷第2 頁），並未提及其他傷勢，而告訴人
    施芬芬於事故發生後，隨即前往財團法人彰化基督教醫院鹿
    基分院就醫，觀諸附表編號1 所示該院之診斷證明書亦記載
    ：「左腳挫傷併血腫。病患因上述病因於98年7 月24日7 時
    50分進急診就醫，並行ｘ光檢查及傷口處置後，當日離院」
    （警卷第20頁），另有附表編號5 所示聖心診所診斷證明書
    記載之腳部傷勢，及腳部受傷照片（偵卷第41頁）於可資參
    佐，是以告訴人施芬芬左腳之傷勢堪以認定。至於告訴人施
    芬芬於偵查時改稱腰部亦有受傷，且表示其當時「倒地後腰
    就站不起來」云云（偵卷第13頁），此後並陸續提出附表編
    號2 、3 、6 、7 、10、12、13、14、15、16等多張診斷證
    明書，欲證明此次車禍後造成「椎第二節壓迫性骨折、腰椎
    第三、四、五節椎間盤突出」之腰部傷害，然查財團法人彰
    化基督教醫院鹿基分院99年5 月14日九十九鹿基院字第0990
    50017 號函文載稱：「患者（指告訴人施芬芬）於98年7 月
    24 日 於本院急診就診時，除診斷『左腳挫傷併血腫』外，
    並未提及腰椎不適或脊椎等病史，故無相關檢查報告」（偵
    查卷第82頁），再對照附表編號1 所示診斷證明書上記載告
    訴人施芬芬於98年7 月24日就醫時有針對腳部拍攝ｘ光之就
    醫紀錄，倘若告訴人施芬芬確因車禍倒地後腰椎受損而站不
    起來，衡情其在第一時間就醫時應會有拍攝腰部ｘ光或其他
    與腰部相關之診療紀錄，當時既欠缺此部分醫療作為，足見
    財團法人彰化基督教醫院鹿基分院上開函文記載告訴人施芬
    芬就醫時未提及腰椎不適或脊椎病史一節，應與實情相符。
    又告訴人施芬芬於本院審理時坦承其車禍後首次拍攝腰部ｘ
    光片是98年10月21日於彰濱秀傳醫院檢查，此時與車禍發生
    日已相隔近3 個月之久，故難以證明X 光上所呈現「腰椎壓
    迫性骨折」與車禍發生有直接因果關係。雖告訴人稱其在此
    期間有先後到張良松中醫診斷、暘谷堂中醫診所就醫，而暘
    谷堂中醫診所醫師有不斷提醒告訴人施芬芬應至大醫院拍攝
    ｘ光或作進一步檢查腰部問題云云，但觀諸卷附暘谷堂中醫
    診所病歷可查知告訴人施芬芬早在車禍發生前，就已於97年
    9 月5 日因另一次車禍受傷前往就診（偵卷第86頁背面，車
    禍日期註明為97年8 月15日），而自97年11月4 日起之病歷
    陸續有「晨起腰痛轉劇」、「腰痛」等多次關於腰傷治療之
    病情紀錄，直至本案發生前約一個月即98年6 月22日之病歷
    上仍有「腰痠」之記載（偵卷第90頁），顯見告訴人施芬芬
    之腰部宿疾在本件車禍前已經存在，且由就診資料顯示告訴
    人施芬芬在本件車禍前、後之治療行為均十分積極（附表編
    號12所示暘谷堂中醫診所就醫證明書所載告訴人施芬芬在短
    短五個月期間就醫多達203 次，另在附表編號5 所示聖心醫
    院診斷書亦說明其約兩個月就診期間內也有46次之診療紀錄
    ），告訴人施芬芬明知自身腰部長期不適，卻在本次車禍後
    置此宿疾於不顧，竟拖了3 個月始拍攝腰部ｘ光照片，更有
    違常情，益徵告訴人稱其在本次車禍後始出現腰傷之說詞非
    屬可信。至附表編號6 、7 所示張良松中醫診所診斷證明書
    上雖記載告訴人施芬芬受有腰椎壓迫性骨折之傷勢，惟該院
    院長張良松已以書面陳述其是在告訴人施芬芬無理要求下迫
    於無奈才開立此診斷證明書（附表編號8 書面陳述參照），
    況告訴人亦坦承張良松診所、暘谷堂中醫診所根本沒有拍攝
    ｘ光之相關設備，則該二診所醫師如何能在車禍發生後診斷
    確認有腰椎壓迫性骨折？告訴人顯係以事後在彰濱秀傳醫院
    拍攝之ｘ光照片，要求其他診所配合開立符合其利益之診斷
    證明書，是其所提出張良松診所、暘谷堂中醫診所之診斷證
    明書，尚不足以作為證明本案車禍發生後造成腰椎骨折之憑
    據。綜上，應認告訴人施芬芬於本案發生後，除「左腳挫傷
    併血腫」堪信屬實外，其餘傷勢均屬不明證明。
(三)、綜合前情，被告因違規右轉致擦撞告訴人施芬芬所駕機車，
    顯有過失，而由車輛受損照片（警卷第9 至13頁）可見兩車
    車身受損狀況輕微，顯示瞬間撞擊力尚非甚劇，然已造成告
    訴人施芬芬左腳挫傷、血腫之傷害，是被告過失駕駛行為與
    告訴人施芬芬之腳傷具因果關係，本件事證明確，被告犯行
    堪以認定。
二、核被告陳榮華所為，係犯刑法第284 條第1 項前段之過失傷
    害罪。又被告於肇事後，在未經有偵查權之機關或公務員發
    覺為犯嫌前，向到場處理本件車禍之警員陳明其為肇事者及
    肇事經過等情，此經被告供明在卷，復有警員林振凱具之道
    路交通事故肇事人自首情形紀錄表一份附卷可稽（警卷第28
    頁），足認被告係自首而接受裁判，依刑法第62條前段規定
    減輕其刑。爰審酌被告違規右轉之肇事情節，告訴人施芬芬
    受傷之程度，被告到案後坦承犯行，態度良好，被告與告訴
    人施芬芬因受傷範圍認定分歧致無法達成和解等一切情狀，
    量處如主文所示之刑，並諭知易科罰金之折算標準，以示懲
    儆。末查被告前未曾受有期徒刑以上刑之宣告，有臺灣高等
    法院被告前案紀錄表一紙在卷可參，且犯後態度良好，被告
    與告訴人雖未能達成和解，惟主要原因在其無法苟同告訴人
    主張之傷害範圍，而此部分仍可循民事訴訟途徑解決，且被
    告歷經多次調解及偵、審程序，為本案往返奔波出庭，應已
    付出相當代價而知所警惕，信無再犯之虞，並考量被告自陳
    其經濟條件有限，倘仍為刑罰之執行，使被告付出金錢或自
    由之代價，恐無助於日後告訴人損害賠償債權之實現，是本
    院認所宣告之刑，以暫不執行為適當，爰宣告緩刑2 年，以
    啟自新。
三、據上論斷，應依刑事訴訟法第299 條第1 項前段，刑法第28
    4 條第1 項前段、第62條前段、第41條第1 項前段、第74條
    第1 項第1 款，刑法施行法第1 條之1 第1 項、第2 項前段
    ，判決如主文。
本案經檢察官賴志盛到庭執行職務。
中    華    民    國    99    年    12    月    23    日
                  刑事第七庭     法      官 黃玉齡
以上正本證明與原本無異。
如不服本判決應於收受判決後十日內向本院提出上訴書狀，並應
敘述具體理由。其未敘述上訴理由者，應於上訴期間屆滿後二十
日內向本院補提理由書（均須按他造當事人之人數附繕本），切
勿逕送上級法院。
告訴人或被害人對於判決如有不服具備理由請求檢察官上訴者，
其上訴期間之計算係以檢察官收受判決正本之日期為準。
中    華    民    國    99    年    12    月    23    日
                                 書  記  官 黃鏽金
附錄論罪科刑法條：
中華民國刑法第284條
因過失傷害人者，處6 月以下有期徒刑、拘役或5 百元以下罰
  金，致重傷者，處1 年以下有期徒刑、拘役或5 百元以下罰金
  。
從事業務之人，因業務上之過失傷害人者，處1 年以下有期徒
  刑、拘役或1 千元以下罰金，致重傷者，處3 年以下有期徒刑
  、拘役或2 千元以下罰金。

司法院資訊處製作；財團法人民間司法改革基金會備份。
